【裁判字號】    99,上易,1060
【裁判日期】    991102
【裁判案由】    恐嚇取財
【裁判全文】
臺灣高等法院高雄分院刑事判決        99年度上易字第1060號
上  訴  人
即  被  告  甲○○
上列上訴人因恐嚇取財案件，不服臺灣高雄地方法院99年度易字
第1518號中華民國99年8 月31日第一審判決（起訴案號：臺灣高
雄地方法院檢察署98年度偵字第30004 、36514 號、99年度偵字
第7127號），提起上訴，本院判決如下：
    主  文
上訴駁回。
    理  由
一、按刑事訴訟法第350條、第361條、第362條、第367條規定，
    不服地方法院之第一審判決而上訴者，須提出上訴書狀，並
    應敘述具體理由，為上訴必備之程式；其所提出之書狀未敘
    述上訴理由，或僅曾以言詞陳述上訴理由者，均應於上訴期
    間屆滿後20日內補提理由書於第一審法院。倘上訴人已提出
    上訴理由，但所提非屬具體理由者，應由第二審法院以上訴
    不合法律上之程式，判決駁回之。而所謂具體理由，必係依
    據卷內既有訴訟資料或提出新事證，指摘或表明第一審判決
    有何採證認事、用法或量刑等足以影響判決本旨之不當或違
    法，而構成應予撤銷之具體事由，始克當之；倘僅泛言原判
    決認定事實錯誤、違背法令、量刑失之過重或輕縱，而未依
    上揭意旨指出具體事由，或形式上雖已指出具體事由，然該
    事由縱使屬實，亦不足以認為原判決有何不當或違法者，皆
    難謂係具體理由，俾與第二審上訴制度旨在請求第二審法院
    撤銷、變更第一審不當或違法之判決，以實現個案救濟之立
    法目的相契合，並節制濫行上訴。
二、經查：本件原判決以被告甲○○有於98年1 月8 日前某日，
    將其高雄路竹郵局（帳號：000000-0）之存摺、提款卡及密
    碼交予不詳之人，嗣該不詳之人與其所屬犯罪集團，即共同
    基於意圖為自己不法所有之犯意聯絡，於原判決附表二（本
    判決附表一）所示時間，撥打電話與原判決附表二所示共21
    人聯繫，恫稱略以：所飼養的賽鴿在渠手中，若要贖回賽鴿
    ，需支付一定金錢等語，致原判決附表二所示之人因恐其賽
    鴿遭遇不測，遂依指示將金額匯入原判決附表二甲○○之上
    開郵局帳戶之事實；並以原判決附表二所示被害人共21人之
    指訴、卷附中華郵政公司自動櫃員儲戶交易明細表、郵政匯
    款單等資料為據，認定被告確有恐嚇取財之幫助犯犯行，有
    刑法第30條第2 項之減輕事由，並審酌被告有施用毒品、侵
    占、竊盜等多項前科，屬於累犯，仍不知悔改，又提供帳戶
    予擄鴿勒贖集團使用，助長犯罪，擾亂金融交易秩序，並使
    犯罪追查趨於複雜，及被害人所受之損害，被告犯後態度非
    佳等一切情狀，量處有期徒刑1 年等情，均已詳敘所憑證據
    、認定理由及量刑依據。從形式上觀察，原判決並無認定事
    實錯誤、量刑瑕疵或違背法令之情形可言。
三、上訴人即被告提起上訴，所提書狀敘明上訴理由雖以：被告
    金融卡、帳戶確實放在機車置物箱而遺失，因帳戶未存什麼
    錢，因而未予理會，後來有申辦掛失，但已列為警示帳戶，
    無法掛失，並未出售或交付郵局帳戶給任何人云云。
四、惟查：
（一）細繹被告於94年12月30日在高雄路竹郵局開戶之系爭帳戶
      ，至97年11月10日餘額僅47元，此有該帳戶存摺存款交易
      查詢在卷可憑（警二卷第111-112 頁），可徵該帳戶在原
      判決附表二之被害人因遭擄鴿勒贖集團恐嚇而匯款之時間
      即98年1 月8 日之前（本件21位被害人均係於98年1 月8
      日同日陸續匯款），該帳戶內存款餘額甚低，此情形與提
      供帳戶予詐欺或恐嚇集團使用之人，唯恐帳戶餘額遭集團
      中人提領，故所提供之帳戶多為甚少使用且帳戶餘額甚低
      之帳戶之行徑相符。
（二）被告雖辯稱：系爭帳戶係其原去奇美公司之包商工作，公
      司要其去辦提款卡，說要匯工資，辦好之後他們就不在了
      云云（原審卷第40頁）；然被告如確實有工作，則僱用被
      告之包商豈有突然由工作地點消失不見之道理，故系爭帳
      戶於案發時，顯非供被告薪資轉帳使用。至於被告主張該
      金融卡、存款簿於遺失後，因帳戶沒有多少錢，故未報案
      云云，此與一般人對金融卡係關個人財產權益保障，故有
      妥為保管及防止他人任意使用，如落入不明人士手中，極
      易被利用為與財產犯罪有關之工具，如有遺失，即應儘速
      辦理掛失之認知不符。且本院辦理此類型案件於職務上所
      知悉，此種案件之被告因猶恐其幫助詐欺集團或恐嚇集團
      之犯行遭獲悉，大都會於交付帳戶資料予集團成員後幾日
      ，即至銀行或郵局辦理掛失，欲藉此逃避其刑事責任，故
      被告於本件被害人共21人均匯款後，才去辦理郵局欲辦理
      系爭帳戶之掛失，被告事後申請郵局帳戶之掛失，已無礙
      其犯行之成立。
五、被告上訴，猶執與原審相同辯詞，卻未依卷內既有訴訟資料
    或提出新事證，指摘或表明原審判決有何採證認事、用法或
    量刑等足以影響判決本旨之不當或違法，揆諸上開說明，自
    非屬得上訴第二審之具體事由。因認本件上訴不合上訴之法
    律程式，應予駁回，並不經言詞辯論為之。
六、本件原審同案被告蔡登山未坦承犯行，至於同案被告王照雄
    則坦承犯行，然均未上訴而告確定，併此說明。
據上論斷，應依刑事訴訟法第367 條前段、第372 條，判決如主
文。
中    華    民    國    99    年    11    月    2    日
                  刑事第六庭    審判長法  官  王憲義
                                      法  官  邱永貴
                                      法  官  簡志瑩
以上正本證明與原本無異。
不得上訴。
中    華    民    國    99    年    11    月    2    日
                                      書記官  吳新貞
附錄本判決論罪科刑法條：
中華民國刑法第346條
意圖為自己或第三人不法之所有，以恐嚇使人將本人或第三人之
物交付者，處6 月以上5 年以下有期徒刑，得併科一千元以下罰
金。
以前項方法得財產上不法之利益，或使第三人得之者，亦同。
前二項之未遂犯罰之。

司法院資訊處製作；財團法人民間司法改革基金會備份。
